臺灣雲林地方法院刑事判決　　　　　　　96年度交訴字第39號
公　訴　人　臺灣雲林地方法院檢察署檢察官
被　　　告　甲○○
　　　　　　　　　　國民
上列被告因公共危險案件，經檢察官聲請簡易判決處刑（96年度
偵字第2508號），本院虎尾簡易庭認不宜簡易判決處刑（原案號
：96年度虎交簡字第109 號），移送本院普通庭，於本院準備程
序進行中，被告就被訴事實為有罪之陳述，經合議庭裁定由法官
一人獨任進行簡式審判程序，判決如下：
    主  文
甲○○服用酒類，不能安全駕駛動力交通工具而駕駛，處拘役伍
拾日，減為拘役貳拾伍日，如易科罰金，以新臺幣壹仟元折算壹
日；又駕駛動力交通工具肇事，致人受傷而逃逸，處有期徒刑陸
月，減為有期徒刑月，如易科罰金，以新臺幣壹仟元折算壹日
；又駕駛動力交通工具肇事，致人受傷而逃逸，處有期徒刑柒月
，減為有期徒刑月又拾伍日，如易科罰金，以新臺幣壹仟元折
算壹日。有期徒刑部分應執行有期徒刑陸月，如易科罰金，以新
臺幣壹仟元折算壹日。
    事實及理由
一、犯罪事實：
    甲○○於96年02月23日下午06時許，在雲林縣虎尾鎮友人家
    中飲用高粱酒若干後，已達不能安全駕駛動力交通工具之程
    度，竟仍駕駛車號IM-4883 號自小客車上路，於同日下午06
    時25分許，沿雲林縣虎尾鎮○○路由東往西方向行駛，行經
    北平路241 號前時，原應注意飲用酒類過量後，不得駕駛汽
    車，及汽車在同一車道行駛時，除擬超越前車外，後車與前
    車之間應保持隨時可以煞停之距離，並應注意車前狀況，隨
    時採取必要之安全措施。而依當時情況，天候晴、路面乾燥
    、夜間有照明、路面平整無缺陷、無障礙物、視距良好，別
    無不能注意之情事，甲○○竟因飲酒過量，致其注意力、判
    斷力、操控車輛之能力均遜於平時，無法適當操控車輛，且
    疏未注意與前車保持隨時可以煞停之距離及車前狀況，而自
    後方追撞同向前方由王玉雲所騎乘之車號UAV-961 號機車，
    致王玉雲人、機車倒地，因而受有頭部外傷、右鎖骨骨折等
    傷害（過失傷害部分，業據王玉雲撤回告訴，王玉雲尚未達
    於不能自救之程度），詎甲○○肇事後，並未停車對王玉雲
    施以必要之救助，即因畏罪而基於肇事逃逸之犯意，駕駛上
    開自小客車逃逸，嗣於同日下午06時35分許，駕駛上開自小
    客車，行經雲林縣虎尾鎮○○路與公安路交叉路口時，原應
    注意飲用酒類過量後，不得駕駛汽車，及車輛行駛時，駕駛
    人應注意車前狀況，隨時採取必要之安全措施。而依當時情
    況，天候晴、夜間有照明、路面乾燥、平整、無缺陷、無障
    礙物、視距良好，並無不能注意之情事，甲○○因急欲駕車
    逃逸，且因飲酒過量，致其注意力、判斷力、操控車輛之能
    力均遜於平時，無法適當操控車輛，且疏未注意車前狀況，
    而撞擊行人沈連國，致其頭部、右腳受有傷害（過失傷害部
    分，未據沈連國提出告訴，沈連國尚未達於不能自救之程度
    ），詎甲○○於肇事後，未停車對沈連國施以必要之救助，
    又因畏罪另基於肇事逃逸之犯意，駕駛上開自小客車逃逸。
    嗣於同日晚間09時許，甲○○始至警局製作筆錄，經警於同
    日晚間09時14分許，測得其呼氣中酒精濃度為每公升0.83
    毫克。
二、程序部分：
    本件被告甲○○所犯均為死刑、無期徒刑、最輕本刑為3 年
    以上有期徒刑以外之罪，被告於準備程序中均就被訴事實為
    有罪之陳述，經法官告知簡式審判程序之旨，並聽取公訴人
    、被告之意見後，合議庭認為適宜，依刑事訴訟法第273 條
    之1 第1 項規定，裁定進行簡式審判程序。又刑事訴訟法第
    159 條第1 項規定：被告以外之人於審判外之言詞或書面陳
    述，除法律有規定者外，不得作為證據。惟同條第2 項例外
    規定：法院以簡式審判程序，不適用之。故本件不適用傳聞
    排除法則有關限制證據能力之相關規定。並得依同法第310
    條之2 之準用同法第454 條之規定製作略式判決書，僅需記
    載犯罪事實、證據名稱及應適用之法條，並得以簡略方式為
    之。
三、認定犯罪事實所憑之證據及理由：
(一)、被害人王玉雲之交通事故談話紀錄表（見警卷第7 頁）。證
    明：被告於96年02月23日下午06時25分許，駕駛上開自小客
    車，在雲林縣虎尾鎮○○路241 號前，撞擊其所騎乘之機車
    ，致其受有頭部外傷、右鎖骨骨折之傷害等情。
(二)、目擊證人戴驪燕之交通事故談話紀錄表（見警卷第8 頁）。
    證明：被告於96年02月23日下午，駕駛上開自小客車，在雲
    林縣虎尾鎮○○路與公安路交叉路口，撞傷被害人沈連國，
    未下車查看逕自駕車逃逸等情。
(三)、道路交通事故現場圖、道路交通事故調查報告表(一)、(二)各2
    份、現場照片23張、沈連國受傷就醫照片4 張（見警卷第12
    頁至第17頁、第19頁至第32頁）。證明：2 次肇事地點、被
    告及被害人王玉雲車輛受損情況、被害人沈連國遭被告撞傷
    就醫等情形，且當時天候晴、夜間有照明、路面乾燥、無缺
    陷、無障礙物、視距良好，並無不能注意之情事，被告2 次
    肇事後，均未下車查看傷者，施以必要救助，即逕自駕車逃
    逸。
(四)、財團法人天主教若瑟醫院診斷證明書1 紙（見警卷第18頁、
    ）。證明：被害人王玉雲因本件車禍，受有頭部外傷、右鎖
    骨骨折等傷害。
(五)、酒精測定紀錄表、刑法第185 條之3 案件測試觀察紀錄表、
    違反道路交通管理事件舉發通知單（見警卷第9 頁、第10
    頁、第37頁）。證明：被告飲酒後，有說話含糊不清之情形
    ，經測試呼氣中酒精濃度，高達每公升0.83毫克，顯然已無
    法安全駕駛動力交通工具。
(六)、被告於警詢、檢察官面前之供述筆錄（見警卷第1 頁至第6
    頁、96年度偵字第2508號卷第7 頁至第8 頁）。證明：被告
    坦承於其友人住處飲酒後，仍開車上路，在上開時、地，駕
    駛上開自小客車，先後撞擊被害人王玉雲騎乘之機車及被害
    人沈連國，致被害人王玉雲、沈連國受有前揭傷害，但因畏
    罪而未下車查看，亦未對被害人王玉雲、沈連國施以必要之
    救助，即逕自駕車逃離現場。
(七)、被告於本院審理之自白。
(八)、按汽車駕駛人，飲用酒類過量後，不得駕駛汽車，及汽車在
    同一車道行駛時，除擬超越前車外，後車與前車之間應保持
    隨時可以煞停之距離，並應注意車前狀況，隨時採取必要之
    安全措施，道路交通安全規則第94條第1 項、第3 項、第11
    4 條第2 款分別定有明文。上述規則為被告應注意並能注意
    之事項，且本件依肇事當時情況，天候晴、夜間有照明、路
    面乾燥、無缺陷、無障礙物、視距良好等客觀情狀，並非不
    能注意，被告疏未注意上開規定，以致肇事，顯有過失。而
    被害人王玉雲確因本件車禍受有頭部外傷、右鎖骨骨折等傷
    害，被害人沈連國則頭部、右腳受有傷害，足見被告之過失
    行為與被害人王玉雲、沈連國所受傷害結果間有相當因果關
    係。此外，被告亦明知其已肇事，詎仍未停車查看，且未對
    被害人王玉雲、沈連國施以必要之救護，反而逕自駕車離去
    ，從而，本件被告酒後駕車及肇事逃逸犯行均堪認定，自應
    依法論科。
四、論罪科刑之理由：
(一)、核被告所為係犯刑法第185條之3服用酒類，不能安全駕駛動
    力交通工具而駕駛罪，同法第185 條之4 駕駛動力交通工具
    肇事，致人受傷而逃逸罪。
(二)、被告所犯刑法第185 條之3 服用酒類，不能安全駕駛動力交
    通工具而駕駛罪及先後2 次犯刑法第185 條之4 駕駛動力交
    通工具肇事，致人受傷而逃逸罪，上開三罪間，犯意各別，
    罪名互異，應予分論併罰。起訴意旨認，被告所犯2 次駕駛
    動力交通工具肇事，致人受傷而逃逸罪，係以一肇事逃逸之
    犯意，於時間、空間密接性下接續為之，應論以實質上一罪
    之肇事逃逸接續犯，尚有未洽，附此敘明。
(三)、本院審酌，被告酒後已無法安全駕駛動力交通工具，仍無視
    其駕車上路對於其他道路使用人之高度危險性，猶駕駛自小
    客車行駛於道路，終因無法安全駕駛車輛，並疏於注意車前
    狀況等規定而肇事，致被害人王玉雲受有傷害，竟未停車查
    看，對於被害人王玉雲施以必要之救助，即因畏罪而逃逸，
    已不可取，又於肇事逃逸後未久，再度因上開原因撞傷行人
    沈連國，復未對傷者施救，再度肇事逃逸，實值非難，惟被
    告並無前科，有臺灣高等法院被告前案紀錄表在卷可稽，素
    行良好，固未於車禍發生當時，留在現場，然其事後因受良
    心譴責，自動至警局製作筆錄，雖員警於其至警局前已知肇
    事者駕駛之車號，並通知其弟轉知被告到案接受調查，不符
    自首要件，仍可見被告良心未泯，已知悔悟，且被告自始坦
    承犯行，犯後態度良好，被害人王玉雲、沈連國所受傷害尚
    輕，被告犯罪造成之損害不大，已與被害人王玉雲達成和解
    ，賠償被害人王玉雲之損害，目前受僱為雲林縣政府驗收防
    疫網，月入約新臺幣30,000元，有正當工作及固定收入，為
    國中畢業，教育程度不高，智識淺薄等一切情狀，分別量處
    如主文所示之宣告刑。
(四)、另中華民國96年罪犯減刑條例業於96年07月04日公布，並自
    96年07月16日施行，該條例第2 、3 條分別明文規定：「犯
    罪在中華民國96年04月24日以前者，除本條例另有規定外，
    依下列規定減刑：三、有期徒刑、拘役或罰金，減其刑期或
    金額二分之一」；「下列各罪，經宣告死刑、無期徒刑或逾
    有期徒刑1 年6 月之刑者，不予減刑：十五、刑法第185 條
    之3 」則本件被告所犯上揭刑法第185 條之3 服用酒類，不
    能安全駕駛動力交通工具而駕駛罪、及刑法第185 條之4 駕
    駛動力交通工具肇事，致人受傷而逃逸罪之犯罪時間，均在
    96年04月24日以前，且被告所犯刑法第185 條之3 之罪其宣
    告刑未逾有期徒刑1 年6 月，尚非上揭減刑條例第3 條規定
    不予減刑之情形，被告所犯刑法第185 條之4 之罪，亦非屬
    上揭減刑條例第3 條規定不予減刑之情形，均應減其所宣告
    之拘役及有期徒刑二分之一，並均應依該條例第7 條第2 項
    規定，就原本宣告刑諭知其減得之刑分別為拘役25日、有期
    徒刑3 月、3 月又15日，且被告所犯本件刑法第185 條之3
    、同法第185 條之4 之罪，均為最重本刑5 年以下有期徒刑
    之罪，依該條例減刑後為拘役及6 月以下有期徒刑，應依同
    條例第9 條規定併均諭知依刑法第41條第1 項前段規定易科
    罰金，並依同條例第10條就減得之刑，依據刑法第51條第5
    款，定應執行刑，並依刑法第41條第1 項前段規定，諭知易
    科罰金之折算標準。
五、應適用之法律：
(一)、刑事訴訟法第273 條之1 第1 項、第299 條第1 項前段、第
    310 條之2 、第454 條。
(二)、刑法第185條之3、第185條之4、第51條第5款、第41條第1項
    前段，中華民國96年罪犯減刑條例第2條第1項第3款、第7條
    、第9條、第10條，刑法施行法第1條之1。
本案經檢察官乙○○到庭執行職務
中　　華　　民　　國　　96　　年　　8 　　月　　6 　　日
                  刑事第四庭    法  官  李秋瑩
以上正本證明與原本無異。
如不服本判決，應於判決送達後10日內，向本院提出上訴狀（須
附繕本）。
                                書記官　邱明通
中　　華　　民　　國　　96　　年　　8 　　月　　6 　　日
附錄本案論罪科刑法條全文：
中華民國刑法第185條之3
服用毒品、麻醉藥品、酒類或其他相類之物，不能安全駕駛動力
交通工具而駕駛者，處1 年以下有期徒刑、拘役或3 萬元以下罰
金。
中華民國刑法第185條之4
駕駛動力交通工具肇事，致人死傷而逃逸者，處 6 月以上 5 年
以下有期徒刑。
